臺灣高等法院臺南分院刑事判決　　　　　　　 九十三年度交上易字第三六號　Ｃ
　　　上　訴　人　臺灣台南地方法院檢察署檢察官
　　　被　　　告　乙　○　○
右上訴人因被告過失傷害案件，不服臺灣台南地方法院九十二年度交易字第一九○號
中華民國九十二年十二月八日第一審判決（起訴案號：臺灣台南地方法院檢察署九十
二年度偵字第五三五○號），提起上訴，本院判決如左：
      主      文
上訴駁回。
乙○○緩刑參年。
      事      實
一、乙○○於民國（下同）九十一年六月八日晚上七時四十分許，駕駛車牌號碼Ｊ四
    —二ＯＯ八號自用小客車，沿臺南縣永康市○○路○段之產業道路由東向西方向
    行駛，行經該路臺灣電力公司電桿編號永大高幹二八右六號以西十點八公尺處與
    另一南北向產業道路之無號誌交岔路口，本應注意行車速度應依標誌或標線之規
    定，汽車行經無號誌之交岔路口時，應減速慢行，作隨時停車之準備，及汽車行
    駛時，駕駛人應注意車前狀況，並隨時採取必要之安全措施，而依當時情形，客
    觀上並無不能注意之情事，其應注意該處是一無號誌交岔路口，可能會有車輛自
    橫向駛出之車前狀況，及當地速限時速三十公里，竟疏未注意減速慢行，採取隨
    時可以煞停之必要安全措施，貿然以時速四十至五十公里之速度超速行駛，欲穿
    越交岔路口，適有高聖傑未考領駕駛執照，本不得駕車上路行駛，竟仍駕駛車牌
    號碼ＵＰＹ—五五八號輕型機車，後搭載女友甲○○，沿前揭南北向之產業道路
    由南往北方向行駛而至，亦應注意行車速度依標誌或標線之規定，汽車行經無號
    誌交岔路口時，應減速慢行，作隨時停車之準備，及汽車行駛至無號誌或號誌故
    障而無交通警察指揮之交岔路口，未劃分幹、支線，或同為幹線道或支線道者，
    如同為直行車或轉彎車者，左方車應暫停讓右方車先行，其應注意該處是一無號
    誌交岔路口，速限為時速三十公里，及至交岔路口應暫停讓右方車道車輛先行，
    而依當時情形，客觀上並無不能注意之情事，竟疏未注意減速慢行，亦貿然以時
    速四十至五十公里之速度超速行駛，欲直行穿越交岔路口，致乙○○見狀避煞不
    及，其駕駛之自用小客車車頭左側撞擊高聖傑騎乘之機車車身右後側，高聖傑、
    甲○○均因而人車倒地，甲○○因此受有右股骨遠端粉碎性複雜性骨折併骨髓炎
    ，及右後腳跟開放性撕裂傷口等達於身體有重大難治之重傷害。車禍事故發生後
    ，臺南縣警察局永康分局大灣派出所警員何經綸到場處理，在員警尚不知何人為
    肇事車輛之駕駛人前，乙○○主動表示其為駕駛人並自首犯行，接受裁判。
二、案經甲○○訴由臺南縣警察局永康分局報請臺灣臺南地方法院檢察署檢察官偵查
    起訴。
      理      由
一、訊據被告乙○○對於右開時、地駕車肇事，並致告訴人甲○○受傷之事實均坦承
    不諱，核與告訴人甲○○指訴及證人高聖傑於警訊中證述之情節相符，此外，復
    有臺南縣警察局道路交通事故調查報告表一份、道路交通事故現場蒐證照片十二
    幀及國立成功大學醫學院附設醫院之診斷證明書一紙在卷可稽。又告訴人甲○○
    所受右股骨遠端粉碎性複雜性骨折，及右後腳跟開放撕裂傷口之傷害，經治療後
    因仍有殘餘細菌感染（共有八種細菌感染），造成慢性細菌性骨髓炎，而四度住
    院治療，且因清創及抗生素治療效果皆不完全，並增生另一種細菌（ＯＲＳＡ）
    ，此皆係複雜性傷口嚴重破壞軟組織及血液循環系統受到嚴重傷口污染所導致，
    故可判定其病情為極為難治之程度、且無法回復正常功能、形成肢障，永久無法
    完全復原等情，有國立成功大學醫學院附設醫院九十二年九月九日（九二）成附
    醫骨字第九六三Ｏ號函、九十三年三月二日（九三）成附醫骨字第二一Ｏ九號檢
    送之國立成功大學醫學院附設醫院病患診療資料摘錄表各一份暨財團法人奇美醫
    院九十三年三月四日（九三）奇醫字第一二一八號附卷可為佐參，足見告訴人甲
    ○○前開所受傷勢，已達於身體有重大難治之重傷害程度，至為顯然。
二、按行車速度，依標誌或標線之規定，汽車駕駛人駕駛汽車，行經無號誌之交岔路
    口時，應減速慢行，作隨時停車之準備；汽車行駛時，駕駛人應注意車前狀況，
    並隨時採取必要之安全措施；車輛行至無號誌或號誌故障而無交通警察指揮之交
    岔路口時，若未劃分幹、支線，或同為幹線道或支線道者，如同為直行車或轉彎
    車，左方車應暫停讓右方車先行，道路交通安全規則第九十三條第一項第三款、
    第九十四條第三項及第一百零二條第一項第二款分別定有明文。
三、查被告係經正常程序考領駕駛執照，高聖傑雖未考領駕駛執照，惟長期駕駛機車
    上路行駛，亦為有駕駛經驗之人，被告與高聖傑對於上開交通安全規則均應知之
    甚稔，為渠二人應注意之事項，而依附卷之交通事故調查報告表所載，本件肇事
    當時之天候晴朗、夜間無照明、產業道路之柏油路面路況良好、無標線、無號誌
    交岔路口、限速時速三十公里，據此判斷，足見依當時狀形，被告及高聖傑客觀
    上並無不能注意之情狀，是被告應注意該處為一無號誌交岔路口，可能會有車輛
    自橫向駛出之車前狀況，及速限為三十公里，竟貿然以時速四十至五十公里不等
    之速度超速行駛，欲直行穿越交岔路口，適有高聖傑駕駛機車，後搭載女友即告
    訴人甲○○，亦應注意無駕駛執照，本不該駕車上路行駛，及該處係一無號誌交
    岔路口，速限時速三十公里，其係左方車，應暫停於交岔路口，讓右方車道之直
    行車輛先行，竟疏未注意及此，貿然以時速四十公里至五十公里不等之速度超速
    行駛，欲直行穿越交岔路口，致被告煞避未及，自用小客車車頭左側撞擊高聖傑
    機車右後側，高聖傑、告訴人甲○○均人車倒地受傷，被告及高聖傑均違反前開
    注意義務，渠二人均有過失，無庸置疑。且本件車禍事故經送臺灣省臺南區車輛
    行車事故鑑定委員會鑑定結果，亦為相同之認定，並認定被告行經無號誌交岔路
    口，超速行駛，未注意車前狀況，為肇事次因，高聖傑無照駕駛機車，行經無號
    誌交岔路口，左方車未讓右方車先行，為肇事主因，此有該會九十二年九月十九
    日南鑑字第九二一三五六號函附鑑定意見書在卷可參。此外，告訴人甲○○確因
    本件車禍受傷，則被告之過失駕車肇事行為，與告訴人之傷害結果間，自具有相
    當因果關係。從而，本件事證已臻明確，被告之過失重傷害犯行，堪以認定。
四、按被告乙○○過失行為，致告訴人甲○○所受右股骨遠端粉碎性複雜性骨折併骨
    髓炎，及右後腳跟開放性撕裂傷口等達於身體有重大難治之傷勢，已達於身體有
    重大難治之重傷害程度，核其所為，係犯刑法第二百八十四條第一項後段之過失
    重傷害罪，公訴意旨認被告所犯係刑法第二百八十四條第一項前段之過失傷害罪
    ，尚有未洽，惟起訴之事實相同，爰依法變更法條。而被告肇事後未被有偵查權
    之公務員或機關發覺其為犯嫌前，留在事故現場向到場處理之警員自承犯行，進
    而接受裁判，此業據被告供明在卷可按，並經證人即本件車禍現場處理員警何經
    綸到庭具結證述無訛（參見原審九十二年十一月二十四日審理筆錄），被告行為
    合乎自首之要件，應依刑法第六十二條前段減輕其刑。
五、原審以被告罪證明確，適用刑法第二百八十四條第一項後段、第六十二條前段、
    第四十一條第一項前段，罰金罰鍰提高標準條例第一條前段、第二條之規定，並
    審酌被告之品行、應負過失責任之程度即其為肇事次因（告訴人之男友高聖傑過
    失責任為肇事主因）、本件車禍造成告訴人傷害之結果相當嚴重、肇事後於本院
    審理時已與告訴人達成民事上之和解、賠償損害，及其犯後坦白承認犯行態度良
    好等一切情狀，量處有期徒刑伍月，並諭知易科罰金之折算標準。經核原審認事
    用法俱無不合，量刑亦稱妥適，檢察官依據告訴人具狀聲請上訴意旨認被告犯罪
    後仍未與告訴人和解，原審量刑過輕，指摘原判決不當，並無可取，為無理由，
    應予駁回。查被告未曾受有期徒刑以上刑之宣告，有卷內被告前科表可按，其經
    此偵審程序之教訓，應知警惕諒無再犯之虞，本院認所宣告之刑，以暫不執行為
    適當，併諭知緩刑三年，以勵自新。
據上論結，應依刑事訴訟法第三百六十八條，刑法第七十四條第一款，判決如主文。
本案經檢察官邱克斌到庭執行職務。
中    華    民    國      九十三      年      四      月      一        日
                                  臺灣高等法院臺南分院刑事第二庭
                                      審判長法官  葉    居    正
                                            法官  宋    明    中
                                            法官  林    勝    木
右正本證明與原本無異。
不得上訴。
                                      法院書記官  吳    秋  賢
中    華    民    國      九十三      年      四      月      二        日
附錄法條：
刑法第二百八十四條第一項：因過失傷害人者，處六月以下有期徒刑、拘役或五百元
                          以下罰金，致重傷者，處一年以下有期徒刑、拘役或五
                          百元以下罰金。
